臺灣高等法院刑事判決
                                  108年度侵上訴字第302號
上  訴  人  臺灣新北地方檢察署檢察官
被      告  0000-000000A（真實姓名年籍詳卷）
選任辯護人  楊忠憲律師(法律扶助)
上列上訴人因被告妨害性自主案件，不服臺灣新北地方法院108
年度侵訴字第48號，中華民國108年8月29日第一審判決(起訴案
號：臺灣新北地方檢察署107年度偵字第5499號)，提起上訴，本
院判決如下：
    主  文
原判決關於公訴意旨一(二)之乘機性交及(一)中之乘機猥褻壹次
部分均撤銷。
0000-000000A成年人故意對少年犯乘機猥褻罪，處有期徒刑捌月
。又成年人故意對少年犯乘機性交罪，處有期徒刑叄年肆月。
應執行有期徒刑叄年柒月。
其餘上訴駁回。
    事  實
一、代號0000-000000A(真實姓名年籍均詳卷，下稱B男)因女友
    關係，認識代號0000000000(民國00年0月生，真實姓名年籍
    均詳卷，下稱A男)之母親代號0000000000B(下稱A母)，而成
    為A男之乾爹。明知A男為未滿18歲之少年，且為輕度智能障
    礙之人，仍為下列之犯行：
(一)於103年至106年間，即A男就讀國民小學五年級至國民中學
    一年級期間，趁A男獨自前往其位於新北市○○區之居所用餐
    、玩耍之機會，利用A男熟睡而不知抗拒之際，竟基於乘機
    猥褻之犯意，將手伸入A男內褲內撫摸A男陰莖，以此方式對
    A男為猥褻行為得逞1次。
(二)於105年至106年間某時，即A男就讀國民中學一年級期間，
    趁A男獨自前往其位於新北市○○區之居所用餐、玩耍之機會
    ，利用A男熟睡而不知抗拒之際，竟基於乘機性交之犯意，
    以口腔含住A男之陰莖，以此方式對A男為性交行為得逞1次
    。
二、嗣因A男多次無故未上學，經學校老師代號0000000000C詢問
    後報警處理，始查悉上情。
三、案經A母訴由新北市政府警察局婦幼警察隊報告臺灣新北地
    方檢察署檢察官偵查起訴。　　
    理  由
甲、有罪部分：
壹、程序面：
一、按性侵害犯罪防治法所稱性侵害犯罪，係指觸犯刑法第221
    條至第227條、第228條、第229條、第332條第2項第2款、第
    334條第2款、第348條第2項第1款及其特別法之罪；又行政
    機關、司法機關及軍法機關所製作必須公示之文書，不得揭
    露被害人之姓名、出生年月日、住居所及其他足資識別被害
    人身分之資訊，性侵害犯罪防治法第2條第1項、第12條第2
    項分別定有明文。另性侵害犯罪防治法第12條所定其他足資
    識別被害人身分之資訊，包括被害人照片或影像、聲音、住
    址、親屬姓名或其關係、就讀學校與班級或工作場所等個人
    基本資料，性侵害犯罪防治法施行細則第6條亦定有明文。
    本案係屬性侵害犯罪防治法所稱之性侵害犯罪，因本院製作
    之判決係屬必須公示之文書，為避免被害人身分遭揭露，爰
    依上開規定，對於被害人A男、告訴人A母（A男之母）及被
    告0000-000000A之姓名、年籍資料均予以隱匿，以免揭露被
    害人身分，合先敘明。
二、證據能力
(一)證人A男向檢察官所為陳述具有證據能力 
    被告以外之人於偵查中向檢察官所為之陳述，除顯有不可信
    之情況者外，得為證據。刑事訴訟法第159條之1第2項定有
    明文。乃因檢察官代表國家偵查犯罪，依法有訊問證人之權
    ，證人須具結，其可信性極高，已具足以取代被告反對詰問
    權信用性保障情況之要件，故除顯有不可信之情況者外，特
    予承認其具有證據能力。而證人A男於受檢察官訊問時，年
    齡未滿16歲，依法不得令具結，而無具結能力，其對於事實
    之知覺、認識、記憶及陳述能力均無欠缺，自具有證言能力
    及證人適格。被告或其辯護人如未釋明顯有不可信之情況時
    ，檢察官自無須就無該例外情形為舉證，法院亦無庸在判決
    中說明無例外情形存在之必要。所謂「顯有不可信」之情況
    ，係指其不可信之情形，甚為顯著了然者，固非以絕對不須
    經過調查程序為條件，然須從卷證本身，綜合訊問時之外部
    情況，為形式上之觀察或調查，即可發現，無待進一步為實
    質調查之情形而言，最高法院109年台上字第179號判決意旨
    可參。本件上訴人即被告0000-000000A（下稱被告）及辯護
    人於本院未釋明證人A男於偵查向檢察官所為之陳述有何顯
    不可信之情況，其雖爭辯證人A男偵查中作證與審理陳述落
    差太大，爭執證人A男偵查中之證述難認有可信性云云，惟
    非以證人陳述時之外在環境及情況為據，而係以證人陳述前
    後一致與否為準，混淆證據能力與證據證明力之判斷，亦不
    能認為已就顯不可信之情況有所釋明，是證人A男於偵查中
    向檢察官所為陳述，依刑事訴訟法第159條之1第2項規定，
    原則具有證據能力。
(二)以下證人向司法警察所為陳述具有證據能力：
　　按刑事訴訟法第159條之2所定之傳聞例外，即英美法所稱之
    「自己矛盾之供述」，必符合被告以外之人於檢察事務官、
    司法警察官、司法警察調查中所為之陳述，「與審判中不符
    」，且其先前之陳述，具備「可信性」及「必要性」二要件
    ，始例外得適用上開規定，認其先前所為之陳述，為有證據
    能力。此所謂「與審判中不符」，係指該陳述之主要待證事
    實部分，自身前後之供述有所不符，導致應為相異之認定，
    此並包括先前之陳述詳盡，於後簡略，甚至改稱忘記、不知
    道或有正當理由而拒絕陳述（如經許可之拒絕證言）等實質
    內容已有不符者在內。所謂「可信性」要件，則指其陳述與
    審判中之陳述為比較，就陳述時之外部狀況予以觀察，先前
    之陳述係在有其可信為真實之特別情況下所為者而言。例如
    先前之陳述係出於自然之發言，審判階段則受到外力干擾，
    或供述者因自身情事之變化（如性侵害案件，被害人已結婚
    ，為婚姻故乃隱瞞先前事實）等情形屬之，與一般供述證據
    應具備之任意性要件有別。至所謂「必要性」要件，乃指就
    具體個案案情及相關證據予以判斷，其主要待證事實之存在
    或不存在，已無從再從同一供述者取得與先前相同之陳述內
    容，縱以其他證據替代，亦無由達到同一目的之情形（最高
    法院96年度台上字第4365號、95年度台上字第4414號判決意
    旨可參）。　　
１、關於被告本案犯行曝光之原因事實，即A男因106年12月8日校
    慶前一日未到校，及翌(9)日被告、A男、A母均到校參加校
    慶，因此於校慶補休後，老師即證人C詢問A男，經A男主動
    陳述本案情節(本案曝光經過詳後述)，就上開情事，A男僅
    於警詢時提到106年12月8日未到校，此日期與A男警詢之時
    間點(107年1月10日)接近，此後，A男即未再敘及106年12月
    8日有無到校之情節，另A男關於被告本件犯行，於警詢時有
    具體並生動之證詞(如：其與被告之對話及被告反應，如『你
    在幹嘛』、被告轉過去繼續玩手機等)，與原審審判中所述，
    有完整與片段之不同，符合警詢先陳陳述與審判中不符之要
    件，而A男係被告犯行曝光後，被邀介入犯罪調查，本身無
    提告意願，且在所信任之學校社工陪同下接受警詢，堪認係
    自發性發言，且受詢問之時間較接近事發時間，A男就犯罪
    細節(不含年月日之使用及數學運算)，明顯具有較真實及深
    刻之感受、認識及記憶，是認證人A男於警詢所為陳述，就
    受詢問時之外部狀況具有可信為真實之特別情況下所為者而
    言。又此部分陳述，與本件犯罪事實存在與否、被告具體犯
    罪手段如何均有關，且無從再從同一供述者取得與先前相同
    之陳述內容，而具有必要性，是證人A男上開警詢陳述，依
    刑事訴訟法第159條之2規定認有證據能力。　　
２、證人C於警詢時就被害人A男輕度智能障礙，所表現之行為及
    生活特徵（如「(問：被害人的精神方面如何？)他(指A男）
    是智能障礙的小朋友，對於認知、理解能力比一般小朋友不
    足，他也只能簡單陳述具體的事情」)及本案曝光之經過情
    形，均有明確具體之陳述(見偵卷第31頁)，就被害人輕度智
    能障礙之行為表現及生活特徵，在原審審判中作證時，並未
    被提問而未為陳述；另就本案曝光經過之陳述，證人C在原
    審證述內容與警詢時先前陳述，因陳述重點不同，就整體觀
    察即有陳述層面不同之差異，亦符合審判中與先前陳述不符
    之情形，就證人C先前陳述外部條件觀之，屬自發性發言中
    ，其陳述係出於真意之信用性獲得確切保障，從而證人C警
    詢之先前陳述，係在可信為真實之特別情況下所為，具有「
    可信性」要件。且為證明被告是否認識A男為輕度智能障礙
    之事實判斷有關，且無從再以同一供述者取得與先前陳述相
    同內容之陳述，而具有「必要性」要件，是證人C警詢陳述
    ，依刑事訴訟法第159條之2規定認有證據能力。　　
(三)卷內法務部調查局測謊鑑定報告具有證據能力：
１、所謂「測謊」，係依一般人在說謊時，容易產生恐懼、不安
    、與情境經驗等情緒波動反應，乃以科學方法，由施測人利
    用測謊儀器，將受測者之上開情緒波動反應情形加以記錄，
    用以判別受測者之供述是否真實之技術。是「測謊」在本質
    上並非針對「謊言」本身加以偵測，而是在檢測人體血壓、
    脈博、呼吸及皮膚導電反應引起之生理變化，用以研判受測
    人所述是否屬實。然測謊中之生理反應不一定全然來自說謊
    ，受測者於施測時之緊張情緒、疾病、激憤、冷靜之自我抑
    制，甚或為受測以外之其他事件所影響，皆有可能引起相同
    或類似之生理反應，故是否說謊與生理反應之變化間，有無
    必然之因果關係，已有可疑；且受測者倘具特殊之人格特質
    ，有無可能說謊與否，皆不致產生不同之情緒波動反應，亦
    無實證研究數據可憑；而案發過久，受測者情緒如已平復，
    或已合理化其行為，降低其罪惡感，測謊之準確性亦難免受
    影響；尤以人類皆有避險之本能，瞭解測謊原理者，如使用
    反制方法，或在施測前服用類似鎮定劑或心律不整之藥物，
    更足以影響測謊結果。是倘未慮及上述可能影響測謊結果之
    各種因素，僅以被告說謊與否之測謊結果作為判斷有罪或無
    罪之唯一依據，則測謊不惟可能陷人於罪，抑且反遭利用為
    「脫罪」之另一工具。故各國法院實務對測謊證據之容許性
    ，見解極為紛歧。在美國法院刑事判決，多以測謊結果不具
    可靠性，而未採認其證明力；在德國實務更以法律缺乏測謊
    容許性與可靠性之明確規範，不論是否徵得被告同意受測，
    均係嚴重侵犯受測者之人格尊嚴，影響其意思自由，而完全
    排除測謊之證據能力。而我國就測謊是否為法定證據方法、
    如何實施、對於實施之爭執如何救濟、測謊結果有無證據能
    力，固均乏明文；但晚近實務多認為測謊在具備一定嚴格條
    件下，具有證據能力，可作為審判之參考，惟不得採為唯一
    或絕對之依據，是否可採，仍應由法院斟酌、取捨及判斷(
    最高法院102年度台上字第439號、 109年台上字第260 號、
    108年台上字第4173號、107年台上字第837號判決意旨可資
    參照) 。至測謊報告應具備何種嚴格條件，始可認定有證據
    能力，亦經最高法院90年度台上字第3969號、92年度台上字
    第2282號、93年度台上字第1938號、93年度台上字第4405號
    、93年度台上字第6562號、94年度台上字第7135號、95年度
    台上字第3730號、98年度台上字第2345號著有判決可資參照
    ，其揭櫫之內容如下「測謊鑑定究竟有無證據能力，刑事訴
    訟法並無明文規定，惟實務上，送鑑單位依刑事訴訟法第20
    8條第1項規定，囑託法務部調查局或內政部警政署刑事警察
    局為測謊檢查，受囑託機關就檢查結果，以該機關名義函覆
    原囑託之送鑑單位，該測謊檢查結果之書面報告，即係受囑
    託機關之鑑定報告，該機關之鑑定報告，形式上若符合測謊
    基本程式要件，包括：(一)經受測人同意配合，並已告知得
    拒絕受測，以減輕受測者不必要之壓力。(二)測謊員須經良
    好之專業訓練與相當之經驗。(三)測謊儀器品質良好且運作
    正常。(四)受測人身心及意識狀態正常。(五)測謊環境良好
    ，無不當之外力干擾等要件，即賦予證據能力，非謂機關之
    鑑定報告書當然有證據能力；具上述形式之證據能力者，始
    予以實質之價值判斷，必符合待證事實需求者，始有證明力
    ；刑事訴訟法就證據之證明力，採自由心證主義，由法院本
    於確信自由判斷，惟法院之自由判斷，亦非漫無限制，仍不
    得違背經驗法則及論理法則。」
２、法務部調查局107年10月2日調科參字第10703328270號測謊  
    鑑定書(見偵查不公開卷第41至61頁）：
    本件卷附測謊鑑定書，係法務部調查局受臺灣新北地方檢察
    署檢察官囑託對被告實施測謊鑑定後所出具之書面報告，而
    該次之測謊鑑定係經受測人被告同意配合，已告知得拒絕受
    測，以減輕受測人不必要之壓力，測謊員蔡茂林具有良好之
    專業訓練與相當之經驗，測謊儀器（型號：Lx4000)功能良
    好且運作正常，受測人身心及意識狀態正常，測謊環境良好
    ，無不當之外力干擾，所測試之問題（⑴當時你有動手撫摸A
    男(真實姓名詳卷，下同)的陰莖嗎？⑵當時你有撫摸A男的陰
    莖嗎？⑶當時你有用嘴巴含住A男的陰莖嗎？⑷當時你有用口
    腔含住A男的陰莖嗎？）及其方法（熟悉測試法、區域比對
    法）亦具專業可靠性，形式上已符合前揭最高法院判決所揭
    櫫之測謊鑑定之基本程式要件。而我國迄未對測謊人員實施
    相關證照許可認定，且上開調查局測謊鑑定書之圖譜，確已
    經具備測謊案件複核專業知識與資格之法務部調查局人員高
    一瑛進行複核等情，有法務部調查局107年10月2日調科參字
    第10703328270號函1份（含測謊鑑定標準作業程序、符合測
    謊基本程式要件說明、身心狀況調查表、熟悉【數字】測謊
    問卷、熟悉【數字】測試生理反應圖譜、實案測試問卷、實
    案測試生理反應圖譜、生理反應圖譜分析量化表、測謊儀器
    測試報告、測謊鑑定環境檢查紀錄、測謊準確度國外參考文
    獻)在卷可稽(見偵查不公開卷第41至61頁)，經核閱卷附之
    「法務部調查局測謊標準作業程序流程」既引為測謊鑑定書
    附件，而本件測謊員蔡茂林具有實施測謊鑑定之相關專業能
    力，且於施測人蔡茂林完成初判後製作，再由該局鑑識科學
    處人員高一瑛進行複核，且測謊鑑定流程符合所附之法務部
    調查局測謊標準作業程序流程，並得到受測謊人之同意而簽
    署測謊同意書，且明確告知得拒絕測謊或中止測謊，並填寫
    「身心狀況調查表」，就受測試人陳述可見並無任何不適情
    形，受測人身心及意識狀態正常。且測謊儀器品質良好且正
    常運作，又測謊環境良好，無不當之外力干擾等要件，符合
    上開最高法院判決意旨所揭櫫具有證據能力之要件，均有卷
    證資料在卷可資覆按，應賦予證據能力；於具備上述形式之
    證據能力者，始予以實質之價值判斷，必符合待證事實需求
    者，始有證明力；刑事訴訟法就證據之證明力，採自由心證
    主義，由法院本於確信自由判斷，惟法院之自由判斷，亦非
    漫無限制，仍不得違背經驗法則及論理法則(詳後述)。而最
    高法院94年度台上字第1725號判決意旨認「…尚難藉以獲得
    待證事實之確信，…在審判上尚無法作為認定有無犯罪事實
    之基礎」等語，綜合全判決意旨，應係指「測謊鑑定書，可
    作為審判之參考，惟不得採為唯一或絕對之依據」等，顯與
    前開最高法院判決意旨同，即肯認在符合一定條件下具有證
    據能力，至辯護人執最高法院94年度台上字第1725號判決意
    旨，否認本件法務部調查局對被告之測謊鑑定書無證據能力
    云云，容有誤會。
(四)卷內司法鑑定報告及補充說明(見本院卷第103至115、227至
    241頁)具有證據能力：　　
１、關於被害人(尤其幼童或智能障礙者)之心智發展、認知、陳
    述能力及誠實程度如何，為釐清其有無任意、隱瞞、誇大或
    受他人教唆而陳述之情形，除性侵害犯罪防治法第16條之1 
    設有專家證人制度，即由檢察官或法院依職權或依聲請指定
    或選任相關領域之專家證人，提供專業意見，經傳喚到庭陳
    述，得為證據者外，依刑事訴訟法第198條規定，由法官或
    檢察官選任適格之鑑定人或鑑定機關，並依同法第206條規
    定，容許鑑定人(機關)以書面報告鑑定經過及結果，而於有
    斟酌證據證明力之必要時，再到庭說明，亦為法之所許，最
    高法院110年度台上字第255號判決意旨可參。
２、本院經檢察官、被告及辯護人表示意見後，檢附被害人A男警
    詢筆錄(及警詢影音光碟) 、檢察官訊問筆錄(及偵訊影音光
    碟)囑託金融臨床心理師，就被害人A男偵查中(即警詢及偵
    訊)陳述可信性予以鑑定(見本院卷第65至97頁)。經金融臨
    床心理師於109年9月21日完成鑑定提出「司法鑑定報告」，
    後依本院函示事項提出「司法鑑定報告補充說明」(合稱鑑
    定報告及補充說明）在卷可查，其本質上雖係鑑定人於審判
    外之書面陳述，屬傳聞書面。惟觀諸刑事訴訟法第159條第1
    項之修正理由所示：本條所謂「法律有規定者」，係指本法
    第159條之1至第159條之5及第206條等規定。而同法第206條
    第1項規定：「鑑定之經過及其結果，應命鑑定人以言詞或
    書面報告」。又所謂鑑定經過之記載，並無一定格式，倘其
    內容已載明其鑑定之經過及其結論，即屬載明其經過（最高
    法院99年度台上字第4989號判決要旨參照），於符合上開要
    件應認具有證據能力。
３、而上開鑑定報告及補充說明係鑑定人依專業知識並經驗，以
    其實際觀察為基礎陳述其判斷意見，且其內容已詳載鑑定資
    料、能力評估、並就鑑定項目之陳述可信性，依據Criteria
    -Based Content Analysis【CBCA】(即鑑定方法)作為判斷
    證詞可信度之標準，復就CBCA的十九個項目逐一檢查論述，
    提出判斷被害人偵查中(警詢、偵訊)證詞可信性提出專業意
    見，已載明鑑定人及其鑑定經過、結論，乃刑事訴訟法第20
    6條所定之鑑定人書面報告，屬傳聞證據法則之例外。且鑑
    定人金融為臨床心理師，為美國史丹佛大學臨床心理學博士
    、美國西密西根大學諮商心理學博士(詳司法鑑定報告封面
    所載)，確具有專門知識及經驗。觀諸上開鑑定報告及補充
    說明內容，業已詳載鑑定過程與結果之論理依據，復就陳述
    可信度判斷結果、理由詳予說明，認上開鑑定報告及補充說
    明，均具有證據能力。而辯護人爭執司法鑑定報告未說明CB
    CA之判斷要件云云，然此已據鑑定人於司法鑑定報告補充說
    明中依本院所函示事項詳予載明，辯護人前開否認證據能力
    之主張已失依據而不足採。
(五)次按被告以外之人於審判外之言詞或書面陳述，除法律有規
    定者外，不得作為證據。被告以外之人於審判外之陳述，雖
    不符同法第159條之1至第159條之4之規定，而經當事人於審
    判程式同意作為證據，法院審酌該言詞陳述或書面陳述作成
    時之情況，認為適當者，亦得為證據；當事人、代理人或辯
    護人於法院調查證據時，知有第159條第1項不得為證據之情
    形，而未於言詞辯論終結前聲明異議者，視為有前項之同意
    ，刑事訴訟法第159條第1項、第159條之5第1項、第2項分別
    定有明文。查本判決以下據以認定被告犯罪之供述證據，檢
    察官、被告及其辯護人於本院審理時均未爭執其證據能力，
    且迄於言詞辯論終結前均未聲明異議，復經審酌該等言詞陳
    述或書面作成時之情況並顯不可信或證據力過低之情形，依
    刑事訴訟法第159條之5第2項之規定，均有證據能力。
(六)本判決所引用之非供述證據部分，與本案均有關聯性，且無
    證據證明係實施刑事訴訟程序之公務員以不法方式所取得，
    亦無刑事訴訟法第159條之4顯有不可信之情況及不得作為證
    據之情形，且經本院於審理期日依法進行證據之調查、辯論
    ，依刑事訴訟法第158條之4之反面解釋，應有證據能力。
貳、實體部分
一、訊據被告固承認其係A男乾爹，因伊當時的女友與A母是同學
    ，在A男國小二、三年級時，透過A母而認識A男。103年至10
    6年間，A男都是跟著A母一起來伊住處，且伊當時女友也都
    有一起在場。只有一次A母要帶其大兒子去醫院檢查，該次A
    男才單獨在伊住處。A母有請伊教A男洗澡時清洗下體，只有
    那時伊才會碰到A男陰莖乙情，然堅決否認有何乘機猥褻或
    乘機性交犯行，辯稱：伊從未撫摸A男陰莖或對A男口交，伊
    也不知道A男有智能障礙，伊只知道A男常常不去上課云云。
    辯護人為被告辯護稱：被告並不知悉A男有智能障礙，且被
    告並無撫摸A男陰莖或對A男口交，本案只有A男單一指述，
    無證據證明被告有乘機猥褻或乘機性交犯行云云。
二、經查：
(一)被害人A男為93年6月生，於事實欄一㈠發生時，就讀國民小
    學五年級至國中一年級時，為103年至106年間（我國學制為
    跨年度，起算點均指學年開始的同年度第一學期，下同)，
    當時被害人年齡介於10歲至12歲之間，於事實欄一㈡發生時
    ，其就讀國中一年級(105年至106年間)，斯時被害人年齡為
    滿12歲，且被害人為輕度智能障礙(障礙分類第1類，B117.7
    ，輕度智能不足)之幼童，有A男中華民國身心障礙證明正反
    面影本在卷可查(見偵查不公開卷第31頁)，是就事實欄一㈠
    及㈡之被告行為時，被害人的年齡為未滿18歲之少年 ，且為
    輕度智能障礙者。
(二)又參見被害人受警詢、檢察官偵訊及原審到庭作證之時間，
    分別為107年1月10日(警詢)、107年5月28日、同年6月25日(
    偵訊)、108年7月19日(原審審理中作證，至同年8月15日為
    到庭陳述)，被害人作證時年齡介於13至15歲之間，而A男為
    輕度智能障礙者，且為上開年齡之少年，顯有認知能力偏低
    之情形，且數字運算的能力約莫7歲時一般正常智力兒童發
    展出的認知能力，使用年月日的能力約莫是9歲兒童發展出
    的認知功能，而A男是屬於輕度智能障礙，在A男智能發展成
    熟後，應可達到一般正常發展兒童9歲至12歲的智能程度，
    但因A男尚未到達智能發展成熟的年紀，因此A男的認知年齡
    必須再往下修到上限是12歲以下，下限則是低於9歲。而警
    詢、偵訊時，均未對A男數字運算和使用年月日的能力進行
    確認，因此單就A男輕度智能障礙的已知資料來做推估時，
    因為認知功能下限低於9歲，因此無法確定A男是否擁有7歲
    以上的智能，是否已發展出數字運算的能力，可以回答疑似
    性侵害事件發生的次數(是指次數超過1次時，A男可以確實
    理解自己所說的次數是正確的意義)，此外，關於A男是否超
    過9歲智能關卡，而能使用年月日回答關於事件發生的時間
    這個問題，也是無法確定的等情，本院囑託臨床心理師金融
    就被害人於警詢、偵訊陳述之可信性進行鑑定，業經鑑定人
    臨床心理師金融出具鑑定報告及補充說明在卷可查(見本院
    卷第103至115、227至241頁，前開引據部分詳本院卷第235
    至237頁)。從而，本院採認A男證詞時，對A男證詞中，關於
    數字運算及使用年月日部分，若出現前後歧異之情形，均以
    上開鑑定意見作為取捨之參考(至於關於乘機猥褻犯罪次數
    之認定，則詳後述)。
三、被告有事實欄一㈠及㈡所載對A男乘機猥褻及乘機性交之事實
    ，有下列證據為憑，茲析述如下：
(一)關於A男是輕度智能障礙者，在生活上及與人互動、對應之
    情形：
    證人0000-000000C(A男在國中資源班老師，下稱證人C)於警
    詢時證稱：他(指A男)是輕度智能障礙的小朋友，對於認知
    、理解能力比一般小朋友不足，他也只能簡單陳述具體的事
    情(見偵卷第31頁)，證人C於偵查中具結證稱：A男有輕度智
    能障礙，所以才到資源班上課。在溝通時，我們會用精簡的
    句子，不會用很長的句子，太抽象的東西，A男無法理解。…
    他講話會斷斷續續，我認為A男不能理解性行為…他在學校的
    健康教育課程理解也有限等語(見偵卷第51、53頁)，而被告
    於原審及本院雖否認知道A男為輕度智能障礙之人，然被告
    於偵訊時稱：「(A男【以下逕稱A男】的心智狀態？)不正常
    ，聽他母親說A男小時候頭腦就有問題…」，又證人劉Ｏ倩於
    偵查中具結證稱：「(問：A男的身心狀況？)頭腦不是很好
    ，不是很清楚。不像正常的小孩。遇到事情他不會處理，像
    是學校的事情…」(見偵卷第79頁反面)，另被告亦供稱：自A
    男就讀國小二、三年級就認識，因為A男的母親是其當時女
    朋友劉Ｏ倩的同學，直到本件案發即A男就讀國二時等情並稱
    「他母親說他腦袋不好」等語(見偵卷第41、43、12、126頁
    )，可見被告與A男有相當長時間的互動與接觸經驗，且被告
    自承A男「(心智狀態)不正常」，足見被告對A男為輕度智能
    障礙之人顯有認識，是被告辯稱不知道A男為輕度智能障礙
    之人云云，顯非可採。
(二)關於發現被告有本件犯行之經過：
１、關於被告與A男有單獨相處之時間乙節，有如下證據可資證明
    ：
⑴、證人C(即A男之老師)於偵查中證稱：「…會問他(按指A男)是
    因為問他去哪，他說去乾爹家，我們問他去乾爹有無其他人
    ，他說沒有，他說去乾爹家乾爹會請假，問他做什麼，都說
    是睡覺、玩手機，所以有跟她母親反應，她母親沒有理睬。
    因為我們認為乾爹是成年人，應該有正常的工作，之前因為
    學校有相同的案件，所以我們才會注意。而且A男是在正常
    的上課時間被被告帶走，所以我們會打電話問母親，母親就
    說是去乾爹家，我們說上課時間應該要上課而不是去乾爹家
    ，這樣的情形在七年級(即國一)時，很常發生。母親請乾爹
    打電話去叫A男起床，結果當天他就沒有來學校，我們打電
    話給母親追蹤，後來知道是去乾爹家。當初會去詢問A男有
    無發生事情，就是因為乾爹有正常工作，但是找A男時，卻
    都排開工作且單獨兩人」等情(見偵卷第51頁)。
⑵、被害人A男於警詢、偵訊及原審審理中均證稱：遭被告猥褻及
    性交(以口含A男下體)之事，係發生在其與被告二人單獨在
    被告家，被告有時候會突然出現在我面前，把我載去他家等
    情，A男另證稱「他會帶我去他的住處，他會從我家或學校
    帶我去他家」等情明確(見偵卷第20、91、104頁，原審卷第
    96、103至104頁)。
⑶、證人A母(代號0000-000000B即A男之母親，下稱A母)於原審審
    理時證稱：A男有說本案的事情是發生在他(指A男)自己去被
    告家的時候(見原審卷第115頁)，A母亦證稱「(問：妳是否
    清楚A男之前在學校出席狀況如何？)他有時候有去，有時候
    沒去我都不清楚，因為那時候我在上班。是老師打電話來說
    『他怎麼今天又沒去』…他沒有講，我只知道他沒有去學校」(
    見原審卷第114頁)。
⑷、被告於偵查中亦供稱：因為如果他(指A男)母親與哥哥去醫院
    ，我當天就不會上班，因為我是做粗工，如果跑遠，回來就
    6點半，所以我知道A男會來，我就不會去工作，因為如果A
    男放學我沒有去校門口接他，A男就會自己亂跑，很難找到
    人，所以他有來我家，都是到校門口接他。我有騎機車載A
    男。A男下課時間是下午4時，我都會下午4時在校門等，有
    時候會等到課後班結束，最久一次我等到下午6時等情，復
    供稱「當天(指A母把A男委託被告照管當天，A母帶另大兒子
    去醫院)就我一個人，因為我原本要上班，A男母親怕他沒有
    去學校，我才請假」等情明確(見偵卷第45頁)，益證證人C
    所證述「乾爹(指被告)有正常工作，但是找A男時，卻都排
    開工作且單獨兩人」等情，確為證人C親身經歷之事實無誤
    ，另A男於正常上課日未到校，證人C會向A母查詢乙節，證
    人C與A母所證述情節相符，顯見被告與A男確實有單獨相處
    之情形，故而被告於原審準備程序時稱「我沒有因為要去載
    A男而請假過」云云，核與上開事證不符而不足採。至於 被
    告上開辯解情詞，關於與A男見面時、A母及當時女朋友劉 Ｏ
    倩均在場云云，及證人A母、證人劉Ｏ倩證述，上開人等同時
    在場之諸般情節，即與本案無關，併予指明。
２、關於被告本案犯行曝光經過：
⑴、證人C於警詢時證稱「(問：你是否知道被害人遭人性侵？)知
    道，他自己有跟我說。…自被害人從七年級開始，被害人時
    常會無故沒有來學校或是有時候來學校的路途中去他乾爸的
    家不來上課，其實這件事在學校方面都有跟家長反應，因為
    被害人父母親與他乾爸是熟識的，所以我們一開始都只是單
    純告知家長這件事，而且被害人來學校後，我們也有問他去
    乾爸家做什麼，他只有說去睡覺跟玩手機，每一次都說法都
    是這樣，直到去(106)年12月8日再一次發生被害人不來學校
    後，隔(9)日校慶乾爸有來，學校方面有因為被害人昨日去
    哪跟乾爸發生爭執，所以後來我才詢問被害人到底在乾爸家
    有發生什麼事，被害人才跟我說乾爸會在他睡覺時有脫他的
    褲子，並撫摸他的生殖器至勃起，然後乾爸也有幫他口交，
    至於有沒有其他侵入性行為被害人就表示沒有，整件事我們
    得知後就趕緊通報社會局也有將這件事告知被害人家屬。」
    (見偵卷第29頁)。證人C於偵查中證稱「(問：A男有說過被
    猥褻、性侵的狀況？)我們有問過他但是他不願意說，好像
    在想什麼，眼神都在飄，我們選擇相信他，之後問他他眼神
    也都會飄，是他後來自己跟我們講的。會問他是因為問他去
    哪，他說去乾爹家，我們問他去乾爹有無其他人，他說沒有
    ，他說去乾爹家乾爹會請假，問他做什麼，都說是睡覺、玩
    手機，所以有跟她母親反應，她母親沒有理睬。因為我們認
    為乾爹是成年人，應該有正常的工作，之前因為學校有相同
    的案件，所以我們才會注意。而且A男是在正常的上課時間
    被被告帶走，所以我們會打電話問母親，母親就說是去乾爹
    家，我們說上課時間應該要上課而不是去乾爹家，這樣的情
    形在七年級時，很常發生。母親請乾爹打電話去叫A男起床
    ，結果當天他就沒有來學校，我們打電話給母親追蹤，後來
    知道是去乾爹家。當初會去詢問A男有無發生事情，就是因
    為乾爹有正常工作，但是找A男時，卻都排開工作且單獨兩
    人。此外，最初詢問A男時，他講話時是很平淡，沒有看出
    表情起伏。(問：A男向你陳述乾爹性侵、猥亵的情節？)第
    一次是我單獨問他時，我跟他說要說實話，七年級已經很多
    次這種情形了，七年級的各管老師請育嬰假就換我當老師，
    八年級我就跟他說要坦白說，而且他對我的信任是夠的，學
    習表現也有提升，我讓他告訴我。他跟我說時，有點緊張，
    我跟他說沒有關係，會幫助他，他說他睡覺時，他乾爹用手
    碰他的尿尿的地方。我問他說是每一次？你確定？他說是，
    我說不可以騙我。我就去找輔導老師介入，之後就通報，然
    後就是其他人處理了。(問：A男向你陳述時，是自行說出上
    開情節？)我問他說你去乾爹家只有睡覺跟玩手機，他就說
    還有，有點緊張。我跟他說沒關係你說，老師會保護你。A
    男就直接跟我說被摸尿尿的地方。後續輔導老師通報社會局
    ，由社工詢問發生的情形，之後沒有在介入。」(見偵卷第5
    2至53頁)；證人C於原審審理時證稱：「(問：請妳先說是在
    什麼情況下發現這個事情的？)因為之前孩子常常來上課一
    半的時候就被被告帶走，在七年級時我們就針對這件事情就
    跟家長反應過，那天我記得是在我們園遊會即校慶在12月之
    前又有一次這樣的情況發生，當時其實我們都有稍微問一下
    被害人就是我的學生，我們有一些懷疑的狀況，但我們並不
    是很直接問，A男都說沒有，只是去被告那邊怎麼樣，後來
    又一次來上課半路被帶走，我們就針對這個事情在校慶完之
    後有補休，應是禮拜二時我就問A男這件事，我有跟孩子說
    之前老師都很相信他講的話，可是因為這次之前已經發生過
    好幾次了，所以我希望他這次可以很坦白跟我講，我也有跟
    說請他不要害怕，是因為這樣我才去發現這件事情的。…因
    為孩子被帶走沒有來學校，老師就會開始去追查他的行蹤，
    找到孩子時他就會說是去乾爹家。」等情明確(見原審卷第1
    4頁)。可見被害人於106年12月8日校慶前一日未到校上課，
    而被告、A男及A母於翌(9)日有到該校參加校慶，之後學校
    補休，在補休完的周二，被害人在證人C的詢問下陳述本件
    案情，可證被告本案犯行曝光被通報並進行犯罪調查、偵查
    ，係因為A男經常未到校受到證人C關注而詢問後主動說出上
    開本件情節，且事件發展並無特別奇特之不合情理之處，可
    徵證人A男、證人C均不具有捏造或構陷被告之動機及因素。
⑵、證人A男警詢時證稱：「(問：0000-000000A摸你的事情，你
    有沒有曾經告訴家人或朋友？…)我有告訴資源班的ＯＯＯ老師
    。是Ｏ老師前幾個禮拜自己問我106年12月8日為什麼沒去上
    課的事，所以我有跟她說」(見偵卷第21頁)；證人A男於偵
    查中證稱：「(問：被告摸你小號地方這件事 ，你有無跟別
    人說過？)…已經跟母親說過。…老師有問過，我有跟他說」
    、「(問：這些事情有跟誰說過？)我母親…證人C知道，是證
    人C自己來問我，我就跟他說事情」等語明確(見偵卷第91、
    106頁)，A男於原審審理時亦證稱：是國二時老師問我才說
    ，之前沒說是不想講，也有跟母親說等情（見原審卷第100
    至101頁)。是就A男上開證述，並參酌證人C之前開證詞，可
    知A男於106年12月8日未到校上課，與被害人A男及A母在原
    審均證稱被告於106年12月9日有到學校參加校慶，核與證人
    C之證述情節相符。
⑶、證人A母於偵查中證稱：「(問：被害人是否反應被告會摸他
    的下體？)是被老師問出來之後他才跟我說。(問：他如何跟
    你說？)我問他為何沒有去上課，他說去被告家，我問他為
    何，他說不想去上課，我也不知道被告去哪裡接他。我問他
    為何說被告摸他下面，他說他累睡覺，怎麼會有人摸他那邊
    ，對他做不乾淨的事情，他就被嚇醒。(問：他是否有跟你
    說次數？)沒有。他只有回答我問他為何沒去上課的那次情
    形。」等情(見偵卷第132頁)；證人A母於原審審理時證稱：
    「(問：妳如何知道被告好像有對A男做一些猥褻的事情？)
    是老師跟我說的，老師有問他。(問：老師跟妳說這件事之
    後，妳有無詢問過A男跟被告是何狀況下發生此事？)…細節
    大概就像筆錄這樣講的，我知道的就這樣而已。…我有稍微
    問一下。…他說自己去的時候。(問：是否這時候妳才知道A
    男也會自己去被告家裡？)對。」等語(見原審卷第115頁)。
    可見被害人於106年12月8日校慶前一日未到校上課，而被告
    、A男及A母於翌(9)日有到該校參加校慶，之後學校補休，
    在補休完的周二，被害人在證人C的詢問下陳述本件案情，
    可證被告本案犯行曝光被通報並進行犯罪調查、偵查，係因
    為A男經常未到校受到證人C關注而詢問後主動說出上開本件
    情節，之後證人C告訴A母，A母向A男相詢，A男亦據實以告
    等節，整個事件發展並無特別奇特之不合情理之處，可徵證
    人A男、證人C均不具有捏造或構陷被告之動機及因素。參以
    證人劉Ｏ倩證稱：被告與A男關係不錯，像父子，相處起來打
    打鬧鬧，像一般的父子，不會吵架(見偵卷第80頁)，亦佐證
    A男不具有捏造或誣陷被告之動機。
(三)關於被告本件犯行之認定：　　　　　　
⑴、證人A男於警詢證稱被告會騎機車載我去他家，被告會亂摸我
    雞雞，我一開始不知道他用手摸我雞雞，後來我被摸醒就問
    他『你在幹嘛』，他就轉過去繼續玩他手機，並稱當時只有我
    們二人，沒有其他人等情(見偵卷第19、20頁)，並證稱：在
    106年12月8日(關於事實欄一㈡之犯罪時間，認定發生於A男
    國一期間，詳後述）早上被告要載我去上學，但他把我載去
    他家，載去他家之後，過沒多久我就睡著了，在我睡著前我
    有看到他在玩手機，後來我被他亂摸摸醒，發現他在摸我雞
    雞，我那時褲子是被脫掉的，他還有用嘴巴含住我雞雞，嘴
    巴沒有動，他舌頭也沒有動，我那時有問他：「你在幹什麼
    」，他就跟第一次一樣，裝作沒事，轉過頭去繼續玩他手機
    等情明確(見偵卷第19至20頁)。
⑵、證人A男於第2次檢察官偵訊時證稱：被告有摸我小號的地方
    ，我在睡覺，睡醒才知道，我現在是國二，被告第1次用手
    摸我小號的地方，是國小五年級，國一的時候最後一次；被
    告也用嘴巴含住我上廁所的地方，指小號的地方，我在睡覺
    ，我睡醒了發現，發生在國一的時候；我問他為何這樣做被
    告沒有回答，就跑去玩他的手機，在被告家時只有我跟被告
    ，沒有其他人等情明確(見偵卷第104至107頁)。
⑶、證人A男在原審審理時證稱：被告摸我我上廁所的地方，在他
    家，我在睡覺，然後被他摸，被告有脫我內外褲，他用嘴巴
    含我上小號的地方，當時我在睡覺，被他做的事嚇到(見原
    審卷第87至91頁)。 
⑷、綜上，證人A男不論是警詢、偵訊及原審作證稱，其在被告家
    睡覺時，被告以手撫摸其陰莖(A男的用詞是上小號的地方，
    下同)，及以嘴巴含住其陰莖之事實均堅指不移，堪認被告
    對A男確有乘其睡覺不知抗拒時為猥褻及性交之犯行。
(四)關於事實欄一㈠發生的時間、手段及次數認定依據：
⑴、證人A男於偵查中證稱：被告用手摸我小號的地方，第一次是
    我國小五年級，最後一次是國中一年級(見偵卷第105頁)，
    於原審審理時證稱：我第一次與被告碰面是國小五年級(見
    原審卷第86頁)，復參酌被告於偵查中供稱：A男四年級時，
    我收他做乾兒子(見偵卷第39頁)，而A男證述被告以手撫摸
    其陰莖及以嘴含其陰莖之情節時均稱被告為乾爹，可見被告
    為本案犯行時，係發生在被告收A男為乾兒子之後，是本院
    認A男於第2次偵查中證述：被告摸其陰莖是在其國小五年級
    至國中一年級時之間，應係103年至106年間，復審酌鑑定人
    所出具之鑑定補充說明載有「無法確定個案(按：指A男)是
    否確有七歲以上的智能，是否已經發展出數字運算能力，可
    以回答性侵害事件發生的次數(是指次數超過一次時，個案
    是否確實理解自己所說的次數正確的意義)」等語(見本院卷
    第235至237頁)，證人A母亦證稱：A男數量會算錯(見偵卷第
    63頁)，基於罪證有疑，利歸被告之證據法則，認定被告乘A
    男睡覺時以撫摸陰莖方式猥褻A男之次數為一次。
⑵、至於被告對A男乘機猥褻時有無脫去A男的內褲乙節，A男前後
    陳述略有歧異，而A男於警詢及原審均證稱：有脫我內外褲
    ，本院認為A男於案發之際及其成熟之年紀，對事件發生之
    細節應有更深之記憶，且均不妨礙被告對A男有乘機猥褻之
    事實，因此認定被告有脫去A男之内外褲，並以手撫摸A男之
    陰莖之犯罪手段。
⑶、關於被告對A男為猥褻行為時，是否趁A男在睡眠中乙節，證
    人A男於警詢、第2次偵訊及原審作證均證稱：被告係趁其睡
    覺中亂摸他小號的地方等情，於第1次偵訊時則證稱：被告
    摸其小號的地方時 ，其是醒著發呆中乙情，前後陳述略有
    歧異，本院認A男於第1次偵訊時之證詞，具有後述之情緒因
    素，認A男該次所證述之情節為不可採，故而認定被告對A男
    為猥褻行為時，被害人A男係在睡覺中，且A男為輕度智能障
    礙之人，乘A男不知抗拒之情形下為之。　　　　
(五)關於被告為事實欄一㈡之犯罪時間：
　　如上述，證人A男於警詢及原審審理中均證述被告對其有趁
    其睡覺時，以嘴巴合住其陰莖之事實，惟證人A男於偵查中
    ，檢察官訊問稱「沒有印象了」(見偵卷第93頁)，關於被告
    為上開性交行為之時間，A男於警詢時稱係發生在106年12月
    8日早上(見偵卷第19至20頁)，然其於原審作證稱106年校慶
    前一日沒到校，想在家睡覺，沒去被告家(見原審卷第106頁
    )，復參酌鑑定人提出之鑑定報告暨補充說明所載，A男可能
    不具有使用年月日的能力(詳前述)，基於此，本院採認A男
    關於事實欄一(二)之犯罪時間，不採納A男警詢所述(但被告
    此部分犯罪手法則採認，理由詳前)，而依A男於第2次偵訊
    時所證稱：「(問：你剛才所說用嘴巴含住小號地方…，是否
    發生在沒去校慶的那天？)是發生在前1個月或2個月」(見偵
    卷第107頁)，而A男於偵查中亦證述用嘴巴含住小號的地方
    發生在國一，國二沒有，而106年12月8日當時A男為國二學
    生(見偵卷第105至106頁)，是被告為如事實欄一㈡之犯行之
    犯罪時間發生在105年至106年某時，即A男就讀國民中學一
    年級期間，應可認定。
四、本院於審理期間，囑託金融臨床心理師對A男偵查中陳述之
    可信性予以鑑定，業經該鑑定人提出司法鑑定報告及補充說
    明在卷可查(見本院卷第107至115、229至241頁)，該鑑定根
    據Criteria-Based Content Analysis【CBCA】判斷A男證詞
    可信度之標準，結論認：A男在107年1月10日警詢時、107年
    6月25日第2次偵訊時的自發性陳述內容符合以下各項：⒈在
    一般特徵中，A男(報告用語為「個案」)陳述的邏輯架構是
    一致並且合乎邏輯的，在偵訊時，A男在自發性陳述的部分
    ，A男的證詞沒有刻意受到引導或是脅迫之跡象，對於事件
    發生之地點及情境，以及疑似加害人之行為表現，能夠提出
    細節加以說明。⒉在所提供的細節內容如下：情境架構說明
    、過程中行為的互動、過程中的對話。⒊在疑似性侵害事件
    之特徵方面，A男陳述之性侵害事件之內容與一般此類似事
    件，並特殊奇異之處。鑑定報告之結語並以「綜合個案自發
    性陳述在對事件描述時之一致性，以及非有計畫性之組織陳
    述的內容，人為假造之可能性低；另外個案的自發性陳述中
    ，並沒有接受暗示之跡象，也未出現說謊之動機，再加上個
    案擁有符合事件情境之情緒狀態，所使用之字彙及所呈現之
    知識符合個案的年齡及發展的能力，能夠提供相關細節，因
    此評估個案關於疑似性侵害事件陳述中，個案指稱此事件為
    多次，發生的地點，形式為碰觸下體及口交，其證詞可信度
    (credibilty)高」(見本院卷第113至115頁)，復以鑑定補充
    說明對CBCA的十九個項目逐一介紹，有用以判斷真實記憶的
    可能性判斷，有用以判斷說謊動機之分析，並就本院函請說
    明之事項詳加以說明等節，亦有上開補充說明在卷可參(見
    本院卷第229至241頁)，仍重申依上開CBCA判斷標準，皆可
    提高個案(A男)之證詞是自己的經驗的可能性，而非個案蓄
    意說謊或編造的被害情節，而鑑定人之意見陳述係以專業經
    驗為基礎，並接觸案件證據後而為之，與被害人陳述不具有
    同一性，為獨立法定證據方法，得供作判斷被害人陳述 憑
    信性之補強證據(參照最高法院106年度台上字第48號判決意
    旨)。是本件鑑定人金融臨床心理師所為之鑑定報告及補充
    說明得作為被害人A男陳述之補強證據。辯護人否認上開鑑
    定報告及補充證明之證明力云云，即非有據。故此辯護人指
    本件僅有被害人一人證述云云，即非可取。  
五、被告於偵查中經檢察官囑託法務部調查局對被告施以測謊鑑
    定，被告經測試之問題：「⑴當時你有動手撫摸A男(真實姓
    名詳卷)的陰莖嗎？⑵當時你有撫摸A男的陰莖嗎？⑶當時你有
    用嘴巴含住A男的陰莖嗎？⑷當時你有用口腔含住A男的陰莖
    嗎？」均回答「沒有」經鑑定系呈不實反應等情，有法務部
    調查局測謊鑑定書及附件(詳前述)在卷可查(見偵查不公開
    卷第43至61頁)，是被告否認有本件犯罪手段「撫摸A男陰莖
    」、「用嘴巴含住A男陰莖」之陳述，測謊鑑定結論與本件
    犯罪構成要件之待證事實相關，具有證據證明力，本院自得
    以之作為被告有罪之心證參考。
六、被告雖以上開情詞為辯，但其辯解方向與被訴之犯罪事實毫
    無關係，被告否認上開時間有與A男有單獨相處之機會，然
    有上開證據足證被告於A男確有單獨相處之情形，是被告上
    開辯解，顯不足採。至於證人A母、證人劉Ｏ倩證述其等在場
    時並未發現被告對A男有猥褻或性交行為之證詞，均無從為
    有利被告之認定。另證人A男於檢察官第1次偵查時之證詞，
    有鑑定報告所載「個案在被詢問過程當中，當情緒比較焦慮
    的時候，個案的表達就會受到情緒的干擾，而比較無法自發
    性地回答問題，因此個案在受到情緒的干擾時，其作證能力
    會受到負面影響而下降」等語(見本院卷第109頁)，對照檢
    察官第1次偵訊筆錄有如下記載：「社工稱：被害人在緊張
    的狀況下都會回答不知道的事情。檢察官在問問題時，被害
    人其實是在緊張的狀況。被害人在學校的社工陪同下，當時
    他比較放心，能夠述說的狀態。剛才被害人陳述狀況明顯有
    在緊張。如果需要再次陳述，有學校社工陪同被害人會比較
    放鬆，因為學校社工跟被害人的關係良好，而且緊密。」等
    情(見偵卷第94頁)，顯然被害人A男於檢察官第1次偵訊時，
    因為與該次陪同出庭的社工非學校的社工，所以情緒緊張、
    焦慮，因此無法自發性的問答問題，是被害人第1次偵訊陳
    述，尚無從作為有利被告之認定，亦無從全盤否定被害人陳
    述之憑信性。
七、綜上所述，本件事證明確，被告本件犯行洵堪認定，自應依
    法論罪科刑。　　
參、論罪說明：
一、按猥褻係指性交以外，足以興奮或滿足性慾之一切色情行為
    而言(最高法院63年台上字第2235號裁判先例參照)，被告以
    手撫摸被害人A男陰莖之行為，依社會通念當足引起一般人
    羞恥或厭惡感而侵害性的道德感情，客觀上即具刺激或滿足
    性慾之意涵，是被告就事實欄一㈠部分所為，核屬猥褻行為
    無誤。
二、又刑法第10條第5項關於「性交」之定義，依其文義解釋，
    係指：加害人以其性器，進入被害人之性器、肛門或口腔
    之性侵入行為；以加害人性器以外之其他身體部位或器物
    ，進入被害人之性器、肛門之性侵入行為。嗣為顧及女對男
    之「性交」及其他難以涵括於「性侵入」之概念，該條文於
    94年2月2日(95年7月1日施行)，增訂「或使之接合」之行為
    ，以資涵括。將「性交」之定義，修正為：稱性交者，謂非
    基於正當目的所為下列性侵入行為：以性器進入他人之性
    器、肛門或口腔，或使之接合之行為。以性器以外之其他
    身體部位或器物進入他人之性器、肛門，或使之接合之行為
    。是刑法第10條第5項所規定，關於「性交」之定義，已涵
    括「使之接合」行為在內。是被告就事實欄一㈡部分之行為
    ，被告係以性器以外之其他身體部位(嘴部)張開，使被害人
    之性器，進入其嘴部之行為，屬以性器以外之其他身體部位
    (嘴部)，與被害人的性器接合之性侵害行為，屬上開「性交
    」定義之行為。揆諸上開說明，被告如事實欄一㈡所示以口
    腔含住被害人陰莖之行為，核屬性交範疇。
三、查被告為59年11月生，其為前揭事實欄一㈠及㈡所載之犯行時
    已年滿20歲，為成年人；被害人A男係93年6月出生，於被告
    行為時係12歲以上未滿18歲之少年，屬兒童及少年福利與權
    益保障法規範之少年，有被告及A男之年籍資料表在卷可憑(
    詳偵查不公開卷)。又A男於案發時有輕度智能障礙，因其心
    智能力偏低，致其於被告對之為猥褻(事實欄一㈠)及性交(事
    實欄一㈡)行為時，有不知抗拒他人猥褻及性交行為之情形，
    而被告更乘A男熟睡而體力及精神狀態略遜往常，不知抗拒
    之際為猥褻及性交。核被告如事實一㈠、㈡所為，各係犯兒童
    及少年福利與權益保障法第112條第1項前段、刑法第225條
    第2項及同條第1項之成年人故意對兒童犯乘機猥褻罪及成年
    人故意對兒童犯乘機性交罪，各1罪，均應依兒童及少年福
    利與權益保障法第112條第1項前段之規定加重其刑。被告所
    犯上開二罪，犯意各別，行為互殊，應分論併罰。
四、又刑法總則之加重，係概括性之規定，所有罪名均一體適用
    ；刑法分則之加重，係就犯罪類型變更之個別犯罪行為予以
    加重，成為另一獨立之罪名。兒童及少年福利與權益保障法
    第112條第1項前段所定：「成年人教唆、幫助或利用兒童及
    少年犯罪或與之共同實施犯罪或故意對其犯罪者，加重其刑
    至二分之一」，其中成年人教唆、幫助或利用兒童及少年犯
    罪或與之共同實施犯罪之加重，並非對於個別特定之行為而
    為加重處罰，其加重係概括性之規定，對一切犯罪皆有其適
    用，自屬刑法總則加重之性質；至故意對兒童及少年犯罪之
    加重，係對被害人為兒童及少年之特殊要件予以加重處罰，
    乃就犯罪類型變更之個別犯罪行為予以加重，則屬刑法分則
    加重之性質。被告為成年人明知A男為未滿18歲少年，其對A
    男犯乘機猥褻及乘機性交行為，被告所為係犯兒童及少年福
    利與權益保障法第112條第1項前段及刑法第225條第2項、第
    1項之成年人故意對少年犯乘機猥褻罪、成年人故意對少年
    犯乘機性交罪，起訴意旨漏未併引兒童及少年福利與權益保
    障法第112條第1項前段尚有未洽，惟其基本社會事實同一，
    並經法院當庭諭知被告所犯罪名，而無礙於被告防禦權之行
    使，爰依刑事訴訟法第300條之規定變更起訴法條。
五、原審未仔細勾稽，遽認被告就公訴意旨一(二)之乘機性交及
    (一)中之乘機猥褻犯罪不能證明，而為無罪諭知，認事用法
    ，均有違誤，檢察官執此為上訴意旨，指摘原判決不當，求
    予撤銷改判，為有理由，應由本院予以撤銷改判。爰以行為
    人之責任為基礎，審酌被告為成年人，因當時的女友與A母
    為朋友而認識年幼且有輕度能障礙的被害人A男，並與A男有
    情同父子般的情誼，竟趁其與A男獨處機會，為滿足一己色
    慾以外之色情行為及性慾，濫用A男之信賴及信任，利用被
    害人年幼無知，罔顧被害人心理人格發展之健全性及心靈感
    受，以上開犯罪手段，趁被害人熟睡並智能障礙而不知抗拒
    之際，對被害人犯乘機猥褻、犯乘機性交行為，造成被害人
    心理上難以磨滅之陰影，亦對其成長過程帶來外人難以體會
    之障礙與痛苦。而被告犯罪後始終否認本案犯行，飾詞圖卸
    ，惟被害人母親(A母)以當時法定代理人身分與被告達成和
    解，有和解書在卷可查(見本院卷第277頁)，就金錢賠償部
    分雙方均聲稱履行完畢，此據被害人母親、被告於本院審理
    時陳述明確，有本院審判筆錄可稽(見本院卷第275頁)，並
    參酌A男在原審表示原諒被告(見原審卷第223頁)，於本院審
    理時復稱「判決被告進去關」等語(見本院卷第273頁)，是
    被害人A男關於原諒被告與否，態度未定，可見被害人A男非
    全心願意原諒被告，復參酌上開和解書所載之和解金，與被
    害人身心受創程度顯不相當，亦以法益侵害之嚴重懸殊，難
    認被告已對其行為對被害人做出適切之補償，有如事實欄一
    (一)及(二)所載之犯罪動機、目的及手段，並審酌被告之犯
    罪紀錄(多年前有竊盜前科)，有本院被告前案紀錄表在卷可
    稽，兼衡被告國中畢業之智識程度，未婚、無子女、經濟狀
    況普通(見本院卷第269頁)等一切情狀，就被告所犯上開2罪
    ，分別量處如主文第2項所示之刑，並考量被告上開2罪均屬
    妨害性自主犯罪，犯罪手段不同、時間有若干重疊，及整體
    犯罪之應罰適當性等節，定其應執行之刑如主文第二項所示
    ，以資懲懲。
乙、無罪部分
壹、公訴意旨略以：被告代號0000-000000A(真實姓名年籍均詳
    卷，下稱B男)因女友關係認識代號0000000000(00年6月生，
    真實姓名年籍均詳卷，下稱A男)之母親代號0000000000B(下
    稱A母)，而成為A男之乾爹。明知A男為未滿14歲之少年，且
    為輕度智能障礙之人，仍於103年至106年間，即A男就讀國
    民小學五年級至國民中學一年級期間，趁A男獨自前往其位
    於新北市○○區居所吃飯、玩耍之機會，利用A男熟睡而不能
    或不知抗拒之際，竟基於乘機猥褻之犯意，將手伸入A男內
    褲內撫摸A男陰莖，以此方式對A男為猥褻行為得逞共3次(除
    前述認定有罪1次外之3次)，因認被告涉犯刑法第225條第2
    項乘機猥褻(共3罪)。
貳、按刑事訴訟法第308條規定：「判決書應分別記載其裁判之
    主文與理由；有罪之判決並應記載犯罪事實，且得與理由合
    併記載。」，同法第310條第1款規定：「有罪之判決書，應
    於理由內分別情形記載左列事項：一、認定犯罪事實所憑之
    證據及其認定之理由。」，及同法第154條第2項規定：「犯
    罪事實應依證據認定之，無證據不得認定犯罪事實。」揆諸
    上開規定，刑事判決書應記載主文與理由，於有罪判決書方
    須記載犯罪事實，並於理由內記載認定犯罪事實所憑之證據
    及其認定之理由。所謂認定犯罪事實所憑之「證據」，即為
    該法第154條第2項規定之「應依證據認定之」之「證據」。
    職是，有罪判決書理由內所記載認定事實所憑之證據，即為
    經嚴格證明之證據，另外涉及僅須自由證明事項，即不限定
    有無證據能力之證據，及彈劾證人信用性可不具證據能力之
    彈劾證據。在無罪判決書內，因檢察官起訴之事實，法院審
    理結果，認為被告之犯罪不能證明，而為無罪之諭知，則被
    告並無檢察官所起訴之犯罪事實存在，既無刑事訴訟法第15
    4條第2項所規定「應依證據認定之」事實存在，因此，判決
    書僅須記載主文及理由，而理由內記載事項，為法院形成主
    文所由生之心證，其論斷僅要求與卷內所存在之證據資料相
    符，或其論斷與論理法則無違，通常均以卷內證據資料彈劾
    其他證據之不具信用性，無法證明檢察官起訴之事實存在，
    所使用之證據並不以具有證據能力之證據為限，是以本件被
    告既認定為無罪，本判決就無罪部分即不再論述所援引有關
    證據之證據能力，合先敘明。
參、次按犯罪事實應依證據認定之，無證據不得認定犯罪事實；
    又不能證明被告犯罪者，應諭知無罪之判決，刑事訴訟法第
    154條第2項、第301條第1項分別定有明文。再按認定不利於
    被告之事實，須依積極證據，苟積極證據不足為不利於被告
    事實之認定時，即應為有利於被告之認定，更不必有何有利
    之證據；又事實之認定，應憑證據，如未能發現相當之證據
    ，或證據不足以證明，自不能以推測或擬制之方法，以為裁
    判之基礎；且認定犯罪事實所憑之證據，雖不以直接證據為
    限，間接證據亦包括在內；然而無論直接或間接證據，其為
    訴訟上之證明，須於通常一般之人均不致有所懷疑，而得確
    信其為真實之程度者，始得據為有罪之認定，倘其證明尚未
    達到此一程度，而有合理之懷疑存在時，事實審法院復已就
    其心證上理由予以闡述，敘明其如何無從為有罪之確信，因
    而為無罪之判決，尚不得任意指為違法，最高法院30年上字
    第816號、40年台上字第86號、76年台上字第4986號判決意
    旨可參。
肆、公訴意旨認被告涉犯乘機猥褻犯嫌，無非係以證人即被害人
    A男、告訴人A母於警詢、偵查中之指述、證人C之證述、法
    務部調查局被告之測謊鑑定書1份資為論據。訊據被告固承
    認：伊係A男乾爹，因為伊當時的女友與A母是同學，在A男
    國小二、三年級時透過A母而認識A男。103年至106年間，A
    男都是跟著A母一起來伊住處，且伊當時女友也都有一起在
    場。只有一次A母要帶其大兒子去醫院檢查，該次A男才單獨
    在伊住處。A母有請伊教A男洗澡時清洗下體，只有那時伊才
    會碰到A男陰莖乙情，然堅決否認有何乘機猥褻犯行，辯稱
    ：伊從未撫摸A男陰莖或對A男口交，伊也不知道A男有智能
    障礙，伊只知道A男常常不去上課云云。辯護人亦為被告辯
    護稱：被告並不知悉A男有智能障礙，且被告並無撫摸A男陰
    莖或對A男口交，本案只有A男單一指述，無證據證明被告有
    乘機猥褻犯行云云。
伍、經查：
一、被害人A男於警詢、第2次偵訊、原審審理中均證稱，在其就
    讀國小五年級至國中一年級之間，被告在其家中，趁其睡覺
    時亂摸其小號的地方，有數次等情，有上開筆錄在卷可查，
    然關於被告撫摸其下體之次數，被害人前後陳述不一，其於
    警詢時稱有一次(警筆錄記載「就這2次」係指猥褻及性交各
    1次，見偵卷第19至20頁)，A男於第1次偵訊時稱有「很多次
    ，次數數不出來」(見偵卷第90頁)，於第2次偵訊時稱有「4
    、5次」(見偵卷第101頁)，於原審審理中證稱「大概4、5次
    」(見原審卷第90頁)，被害人A男前後陳述已有一，被告究
    竟對之實行除1次以外(即有罪部分)尚有幾次猥褻之事證，
    尚難遽行憑以認定。
二、本院囑託金融臨床心理師對被害人陳述可信性為鑑定，鑑定
    報告補充說明載有「數字運算的能力是約莫7歲時一般正常
    智力兒童發展出的認知能力，使用年月日的能力約莫是9歲
    兒童發展出的認知功能，而A男是屬於輕度智能障礙，在A男
    智能發展成熟後，應可達到一般正常發展兒童9歲至12歲的
    智能程度，但因A男尚未到達智能發展成熟的年紀，因此A男
    的認知年齡必須再往下修到上限是12歲以下，下限則是低於
    9歲。警詢、偵訊均未對A男數字運算和使用年月日的能力進
    行確認，因此單就A男輕度智能障礙的已知資料來做推估時
    ，因為認知功能下限低於9歲，因此無法確定A男是否擁有7
    歲以上的智能，是否已發展出數字運算的能力，可以回答疑
    似性侵害事件發生的次數（是指次數超過1次時，A男可以確
    實理解自己所說的次數是正確的意義），此外，關於A男是
    否超過9歲智能關卡，而能使用年月日回答關於事件發生的
    時間這個問題，也是無法確定的」等語，有鑑定人臨床心理
    師金融出具司法鑑定報告及補充鑑定說明在卷可查(見本院
    卷第103至115、227至241頁，前開引據部分詳本院卷第235
    至237頁)。
三、復參酌法務部調查局測謊鑑定書、及上開被害人陳述可信性
    之鑑定報告及補充說明，均無從據以佐認被告對被害人有1
    次以上之乘機猥褻犯行(被告對被害人有1次乘機猥褻犯行，
    詳有罪部分所認定)，而被害人關於被告對其乘機猥褻之次
    數前後陳述不一，且檢察官所舉諸項證據及法院調查所得事
    證，均無從積極認定被告除上開有罪部分外，另對被害人實
    行其他次之乘機猥褻犯行。
四、綜上事證，本案尚未達於通常一般之人均不致有所懷疑，得
    確信其為真實之程度，而有合理懷疑之存在，本院無從形成
    被告此部分有罪之確信。根據「罪證有疑，利於被告」之證
    據法則，既不能證明被告此部分被訴公訴意旨所指除上開有
    罪犯行以外，其他另有3次乘機猥褻犯行，是被告此部分被
    訴有3次乘機猥褻犯罪，應屬不能證明，原審為被告此部分
    無罪判決，並無不當。檢察官上訴，並未提出新證據，猶執
    陳詞，指摘原審之無罪判決不當，核無理由，應予駁回。
據上論斷，應依刑事訴訟法第368條、第369條第1項前段、第364
條、第299條第1項前段、第300條，兒童及少年福利與權益保障
法第112條第1項前段，刑法第225條第1項、第2項、第51條第5款
，判決如主文。 
本案經檢察官歐蕙甌提起公訴，檢察官陳亭君提起上訴，檢察官
 孟玉梅到庭執行職務。
中　　華　　民　　國　　110 　年　　7 　　月　　20　　日
                  刑事第二十一庭審判長法　官  許宗和
                                      法　官  黃玉婷
                                      法　官  黃惠敏
以上正本證明與原本無異。
有罪部分，如不服本判決，應於收受送達後20日內向本院提出上
訴書狀，其未敘述上訴之理由者並得於提起上訴後20日內向本院
補提理由書（均須按他造當事人之人數附繕本）「切勿逕送上級
法院」。
無罪部分，檢察官如不服本判決，應於收受送達後20日內向本院
提出上訴書狀，惟須受刑事妥速審判法第9條限制。其未敘述上
訴之理由者，並得於提起上訴後20日內向本院補提理由書(均須
按他造當事人之人數附繕本)「切勿逕送上級法院」。
刑事妥速審判法第9條：
除前條情形外，第二審法院維持第一審所為無罪判決，提起上訴
之理由，以下列事項為限：
一、判決所適用之法令牴觸憲法。
二、判決違背司法院解釋。
三、判決違背判例。
刑事訴訟法第 377 條至第 379 條、第 393 條第 1 款之規定，
於前項案件之審理，不適用之。
                                      書記官  吳錫欽
中　　華　　民　　國　　110 　年　　7 　　月　　20　　日
附錄：本案論罪科刑法條全文
中華民國刑法第225條
（乘機性交猥褻罪）
對於男女利用其精神、身體障礙、心智缺陷或其他相類之情形，
不能或不知抗拒而為性交者，處3年以上10年以下有期徒刑。
對於男女利用其精神、身體障礙、心智缺陷或其他相類之情形，
不能或不知抗拒而為猥褻之行為者，處6月以上5年以下有期徒刑
。
第1項之未遂犯罰之。